【裁判字號】    97,訴,2891
【裁判日期】    980114
【裁判案由】    損害賠償
【裁判全文】
臺灣臺中地方法院民事判決  97年度訴字第2891號
原      告  丙○○
被      告  甲○○
            乙○○
上列被告因侵占等案件，經原告提起請求損害賠償之附帶民事訴
訟（97年度附民字第502號），經本院刑事庭裁定移送前來，本
院於民國97年12月17日言詞辯論終結，判決如下：
    主    文
被告甲○○應給付原告新台幣陸拾壹萬伍仟玖佰壹拾捌元，及自
民國97年10月7日起，至清償日止，按年息百分之五計算之利息
。
被告甲○○、乙○○應連帶給付原告新台幣壹拾萬元，及民國97
年10月7日起，至清償日止，按年息百分之五計算之利息。
原告其餘之訴駁回。
訴訟費用由被告甲○○、乙○○連帶負擔百分之五，餘由被告甲
○○負擔百分之三十一，原告負擔百分之六十四。
本判決第一項原告勝訴部分，於原告以新臺幣貳拾萬陸仟元為被
告甲○○供擔保後，得假執行。
本判決第二項原告勝訴部分，於原告以新臺幣參萬肆仟元為被告
甲○○、乙○○供擔保後，得假執行。
原告其餘假執行之聲請駁回。
    事實及理由
甲、程序方面：
一、被告甲○○經合法通知，而未於言詞辯論期日到場，且核無
    民事訴訟法第386條各款所列情形，爰依原告之聲請，由其
    一造辯論而為判決。
二、按訴狀送達後，原告不得將原訴變更或追加他訴，但請求之
    事實同一或擴張或減縮應受判決事項之聲明者，不在此限，
    民事訴訟法第255條第1項第2、3款定有明文。本件起訴時原
    聲明請求：被告應給付原告新台幣（下同）200萬元，並自
    起訴狀繕本送達翌日起，至清償日止，按年息百分之五計算
    之利息。其後基於同一基礎事實，變更聲明為：1.被告甲○
    ○應給付原告100萬元，及自起訴狀繕本送達翌日（即97年
    10 月7日）起，至清償日止，按年息百分之五計之利息；2.
    被告應連帶給付付原告100萬元，及自被告甲○○收受起訴
    狀繕本送達翌日（即97年10月7日）起，至清償日止，按年
    息百分之五計之利息，為單純擴張應受判決事項之聲明，核
    與首揭規定相符，應予准許，合先敘明。
乙、實體方面：
一、原告主張：被告甲○○與被告乙○○為憲兵學校之同學，原
    告則為乙○○憲兵部隊之學弟。被告甲○○於93年12月間，
    加入亮碧思國際股份有限公司（下稱亮碧思公司）擔任經銷
    商，販售精油、薰香臺、精油系列保養品。於95年4月26 日
    ，被告甲○○邀乙○○加入亮碧思公司擔任其下線，乙○○
    再於同年5月30日，邀原告加入擔任其下線。原告為使業績
    提升，以領取高額獎金，另找訴外人陳鴻瑋擔任其下線，及
    訴外人陽亞倫擔任乙○○之下線。原告因而向臺新銀行、中
    華商業銀行分別申請新臺幣（下同）40萬元之貸款，以購買
    商品，提高業績。然臺新銀行、中華商業銀行僅各核貸28萬
    元、33萬元。因原告仍在服役中，無法親自前往公司訂購、
    提領貨物，原告乃將28萬元匯至被告甲○○指定之上線陳俊
    源郵局帳戶，另將中華商業銀行所核貸之33萬元存入其合作
    金庫帳戶內後，將合作金庫帳戶存摺、印章交予被告甲○○
    前往銀行提領33萬元。被告甲○○於95年5月30日，前往亮
    碧思公司，分別以原告、陳鴻瑋、陽亞倫之名義，為原告訂
    購價值63萬118元之商品，並於同日及6月7日、6月30日，代
    原告提領上開商品後，放置在桃園縣桃園市○○街之租屋處
    ，惟該等物品現今去向不明，未交付予原告。嗣原告退伍後
    ，於96年5月間某日，以電話聯絡被告甲○○表示欲領回前
    開貨品，被告甲○○因認其為原告代墊約10萬元之款項，於
    電話中表示欲交還部分貨品，而與原告相約於96年5月14日
    ，在桃園縣桃園市○○路之真鍋咖啡店見面。被告甲○○、
    乙○○2人，於96年5月14日，在前開咖啡店內，被告甲○○
    即以先前為原告代墊10萬元，未獲清償為由，向原告陳稱：
    如不簽立本票則要找人去原告家中潑油漆，今日別想離開等
    語，原告乃在甲○○所提供之空白本票，簽發面額10萬元之
    本票1張、1萬元之本票10張及借據1張，交予被告甲○○收
    執。被告甲○○、乙○○為向原告催討前開本票債務，分別
    自96年5月30日起，至同年7月間某日止，接續於附表所示之
    時間，以附表所示之內容發送簡訊及撥打電話予原告。按被
    告甲○○侵占原告委託保管之物品，應賠償原告100萬元；
    而被告甲○○、乙○○脅迫原告簽發本票及恐嚇致原告受有
    損害，應連帶賠償原告100萬元等語，並聲明：1.被告甲○
    ○應給付原告100萬元，及自起訴狀繕本送達翌日（即97年
    10 月7日）起，至清償日止，按年息百分之五計之利息；2.
    被告應連帶給付付原告100萬元，及自被告收受起訴狀繕本
    送達翌日（即97年10月7日）起，至清償日止，按年息百分
    之五計之利息；且陳明：願供擔保，請求宣告假執行。
二、被告乙○○到庭就其有與被告甲○○共同脅迫原告簽發本票
    及共同恐嚇原告之事實，固不爭執，惟辯稱：原告請求賠償
    金額過高等語，並聲明：駁回原告之訴。被告甲○○則未於
    言詞辯論期日到庭，亦未提出書狀作何聲明或陳述。
三、法院得心證之理由：
（一）原告主張被告甲○○於前揭時、地，侵占原告所購委託其
      保管之物品，及被告甲○○與被告乙○○共同脅迫、恐嚇
      原告之事實，業經本院刑庭判處被告二人罪刑在案，且據
      本院調閱本院97年度易字第2396號刑事卷宗，查核屬實，
      並有訂購單三份、匯款單二份、面額10萬元本票一紙、面
      額1萬元本票一紙、借據一紙、簡訊影本一份、刑事判決
      一份，在卷可稽，被告乙○○到庭對有與被告甲○○共同
      脅迫、恐嚇原告之事實，不為爭執，而被告甲○○經合法
      通知復未到庭為任何答辯及聲明，是原告主張被告甲○○
      有侵占其物品，且被告二人有共同脅迫、恐嚇原告之侵權
      行為，應屬可採。
（二）按因故意或過失，不法侵害他人之權利者，負損害賠償責
      。故意以背於善良風俗之方法，加損害於他人者亦同。又
      數人共同不法侵害他人之權利者，連帶負損害賠償責任。
      民法第184條第1項、第185條第1項前段定有明文。不法侵
      害他人之身體、健康、名譽、自由、信用、隱私、貞操，
      或不法侵害其他人格法益而情節重大者，被害人雖非財產
      上之損害，亦得請求賠償相當之金額。民法第195條第1項
      亦定有明文。本件原告甲○○侵占原告之物品，且與被告
      乙○○共同脅迫、恐嚇原告，原告請求被告甲○○賠償侵
      占物品之損失及請求被告二人連帶賠償慰金，於法有據。
      茲就原告請求分述如下：
  １、本件原告所購委託被告甲○○保管之物品價值固為63萬
      118 元，惟原告於事後已取回價值3000元之精油瓶子及價
      值11200元之四罐精油，業為原告陳明在卷（詳參本院97
      年12月17日言詞辯論筆錄）是扣除上開原告取回之物品價
      值，原告遭被告甲○○侵占之物品價值為61萬5918元，應
      堪認定。是原告請求被告甲○○賠償侵占物品之損失，於
      61萬5918元之範圍，於法有據，逾此部分請求，尚難准許
      。
  ２、又被告二人共同脅迫、恐嚇原告，妨害原告人身自由，原
      告依前述民法195條第1項、第185條第1項規定請求被告二
      人連帶賠償撫金，於法有據。次按法院對於慰撫金之量定
      ，應斟酌加害程度、兩造之身分地位經濟狀況等關係定之
      （最高法院51台上字第223號判例、74年度第9次民事庭會
      議決議參照）。審諸原告為高職畢業，現從事服務業，月
      薪約2萬1000元，無不動產（參卷附原告財產歸賦資料）
      ，而被告乙○○自陳：其為高中畢業，現從事打零工，月
      收入不，且陳稱：被告甲○○高中畢業等語，而被告二人
      亦均無不動產（參卷附被告二人之財產歸賦資料）等情，
      本院斟酌前述兩造之身分、地位、經濟能力，被告共同脅
      迫、恐嚇原告之程度，及因而致原告所受精神之痛苦程度
      等一切情狀，因認原告請求被告連帶賠償100萬元，尚嫌
      過高，應以10萬元為適當，原告逾上開准許部分之請求，
      難認有據，無法准許。
（三）從而，原告依侵權行為損害賠償請求權之法律關係，請求
      1.被告甲○○應給付原告61萬5918元，及自97年10月7日
      起，至清償日止，按年息百分之五計算之利息。2.被告甲
      ○○、乙○○應連帶給付原告10萬元，及97年10月7日起
      ，至清償日止，按年息百分之五計算之利息，為有理由，
      應予准許；惟原告逾此範圍之請求，為無理由，應予駁回
      。
四、本件原告勝訴部分，原告陳明願供擔保，聲請宣告假執行，
    經核無不符，爰酌定相當之擔保金額宣告之，至於原告敗訴
    部分，其假執行之聲請失所附麗，應併予駁回。
丙、本件訴訟費用及假執行之依據：民事訴訟法第79條、第85條
    第2項、第390條第2項。
中    華    民    國    98    年    1    月     14   日
                  民事第四庭    法  官  王金洲
正本係照原本作成。
如對本判決上訴，須於判決送達後20日內向本院提出上訴狀。
中    華    民    國    98    年    1    月    14    日
                                書記官  魏愛玲
【附表】
┌─┬─────┬───────┬──────────────┐
│編│時間（均為│方式          │ 內容                       │
│號│民國96年）│              │                            │
├─┼─────┼───────┼──────────────┤
│１│5月30日   │乙○○以行動電│再不處理我們就找人去你家處理│
│  │下午4時6分│話0000000000號│！我這邊有一個辦法看你要不要│
│  │許        │發送簡訊予葉家│？你已經沒有退路！          │
│  │          │傑            │                            │
├─┼─────┼───────┼──────────────┤
│２│5月30日   │同上          │你有空打這支電話..0000000000│
│  │下午5時26 │              │阿鴻！他會教你怎麼做！看怎樣│
│  │分許      │              │再跟我講..他會給你辦法！你沒│
│  │          │              │有退路了！                  │
├─┼─────┼───────┼──────────────┤
│３│6月1日    │同上          │你自己不積極一點我幫不了你  │
│  │上午1時43 │              │... 為什麼你沒打電話給阿鴻？│
│  │分許      │              │你再這樣小朱找人去處理我就沒│
│  │          │              │辦法了！自己看著辦...       │
├─┼─────┼───────┼──────────────┤
│４│6月20日   │甲○○以行動電│你要逼我去你家早（應為「找」│
│  │上午11時59│話0000000000號│之誤）你就對了！            │
│  │分許      │發送簡訊予葉家│                            │
│  │          │傑            │                            │
├─┼─────┼───────┼──────────────┤
│５│6月24日上 │乙○○以行動電│你現在是不處理就對了啦！那就│
│  │午5時25分 │話0000000000號│用我們的方式處理！          │
│  │許        │發送簡訊予葉家│                            │
│  │          │傑            │                            │
├─┼─────┼───────┼──────────────┤
│６│6月26日下 │同上          │不要以為找家長就有用！看誰比│
│  │午12時8分 │              │較狠！我要讓你知道什麼叫做：│
│  │許        │              │借錢還錢！                  │
├─┼─────┼───────┼──────────────┤
│７│7月間某日 │乙○○撥打電話│我有跟小朱講，他你惹不起，如│
│  │          │給丙○○      │果你希望你家鐵門有彈孔的話  │
│  │          │              │...                         │
└─┴─────┴───────┴──────────────┘


司法院資訊處製作；財團法人民間司法改革基金會備份。
